臺灣彰化地方法院刑事判決　　　　　　　96年度交訴字第29號
公　訴　人　臺灣彰化地方法院檢察署檢察官
被　　　告　甲○○
　　　　　　　　　　　2號
選任辯護人　林政德律師
上列被告因業務過失致死案件，經檢察官提起公訴（九十六年度
調偵字第十號），本院判決如下：
    主  文
甲○○從事業務之人，因業務上之過失致人於死，處有期徒刑拾
月，減為有期徒刑伍月，如易科罰金，以新臺幣壹仟元折算壹日
。
    事  實
一、甲○○平日以駕駛計程車為業，為從事駕駛業務之人。甲○
    ○於民國九十五年七月二十日上午六時十分許，駕駛車牌號
    碼九八二－ＭＧ號營業小客車，沿彰化縣福興鄉臺七十六線
    南岸道路由西往東方向行駛，行經臺七十六線南岸道路與青
    雲路交岔路口時，原應注意車輛行駛時，駕駛人應注意車前
    狀況，隨時採取必要之安全措施，而依當時情形，天候晴、
    日間自然光線、柏油路面乾燥、無缺陷、無障礙物、視距良
    好，亦無不能注意之情事，竟疏未注意車前狀況，即貿然通
    過上開交岔路口，適有黃經騎乘車牌號碼ＫＯＨ－二四九
    號重型機車，沿彰化縣福興鄉○○路由北往南方向行駛，亦
    疏未注意車前狀況，即通過上開交岔路口，雙方見狀均已煞
    避不及，甲○○所駕駛之上開營業小客車前方保險桿車牌處
    因而與黃經所騎乘之上開重型機車右側排氣管處發生碰撞
    ，致黃經人、車倒地，並受有頭部外傷併顱骨骨折、蜘蛛
    膜下腔出血、腦室內出血、左側硬腦膜下腔出血之傷害，經
    送醫急救後，仍於同日下午一時三十分許，不治死亡。甲○
    ○於肇事後，在未被有偵查犯罪職權之機關或公務員發覺前
    ，即親自撥打電話報警，並報明其為肇事人，而自首接受裁
    判。
二、案經黃經之子乙○○訴由臺灣彰化地方法院檢察署檢察官
    及該署檢察官據報相驗後自動檢舉偵查起訴。
    理  由
一、證據能力部分：
　　按被告以外之人於審判外之言詞或書面陳述，除法律有規定
    者外，不得作為證據。被告以外之人於偵查中向檢察官所為
    之陳述，除顯有不可信之情況者外，得為證據。除顯有不可
    信之情況外，公務員職務上製作之紀錄文書、證明文書，以
    及從事業務之人於業務上或通常業務過程所須製作之紀錄文
    書、證明文書，亦得為證據。刑事訴訟法第一百五十九條第
    一項、第一百五十九條之一第二項、第一百五十九條之四第
    一款、第二款分別定有明文。經查：
  (一)證人即在場目擊之張誌東於偵查中向檢察官所為證述，雖係
    被告以外之人於審判外之言詞陳述，為傳聞證據，然其於偵
    查中向檢察官所為證述，既經具結（偵字卷第二九頁，調偵
    字卷第十一頁），且本院審酌該言詞陳述係證人出於自由意
    識而陳述，又無其他證據足認該陳述有何顯不可信之情事等
    一切情況，依刑事訴訟法第一百五十九條之一第二項規定，
    認上開證人於偵訊中之證述，自得採為認定本件犯罪事實所
    憑之證據。
  (二)童綜合醫院病歷摘要，係負責為被害人黃經診治傷勢之醫
    師，依其所見製作之證明文書，雖屬被告以外之人於審判外
    之書面陳述，然因係從事業務之醫師於醫療業務上所製作之
    證明文書，且無顯不可信之情況，依刑事訴訟法第一百五十
    九條之四第二款之規定，自得採為認定本件犯罪事實所憑之
    證據。
  (三)道路交通事故現場圖、道路交通事故調查報告表(一)、(二)、相
    驗屍體證明書、法醫驗斷書，均係警員、檢驗員依其所見在
    職務上製作之紀錄文書，且無顯不可信之情況，依刑事訴訟
    法第一百五十九條之四第一款之規定，亦得採為認定本件犯
    罪事實所憑之證據。辯護人主張：道路交通事故現場圖、道
    路交通事故調查報告表(一)、(二)，均屬個案性質，不具證據能
    力等語，並不可採。
二、訊據被告甲○○固坦承確於前開時、地，駕駛車牌號碼九八
    二－ＭＧ號營業小客車，與黃經所騎乘之車牌號碼ＫＯＨ
    －二四九號重型機車發生碰撞，致黃經人、車倒地，並受
    有頭部外傷併顱骨骨折、蜘蛛膜下腔出血、腦室內出血、左
    側硬腦膜下腔出血之傷害，經送醫急救仍不治死亡之事實，
    然矢口否認有何業務過失致死之犯行，辯稱：伊有注意車前
    狀況，車禍發生當時，是黃經闖紅燈，伊所駕駛的車子已
    經停止行駛，準備讓黃經的機車過去，是黃經騎機車不
    穩，才擦撞到伊所駕駛的車子，伊沒有過失云云。經查：
  (一)本件車禍兩車碰撞之位置，係被告所駕駛上開營業小客車之
    前方保險桿車牌處，與黃經所騎乘上開重型機車之右側排
    氣管處等情，業經被告於警詢（相字卷第五頁）、偵訊（調
    偵字卷第六頁）、本院審理（本院卷第七八頁）時，供述明
    確，並有現場照片（相字卷第十五、十六頁）在卷可佐。另
    依卷附之現場照片（相字卷第十三頁），本件車禍發生後，
    被告所駕駛之上開營業小客車，係停止在青雲路北往南方向
    與臺七十六線南岸道路西往東方向之交岔路口處，且該營業
    小客車之車身橫跨青雲路北往南方向車道，車頭已逾越青雲
    路南北雙向車道之分向限制線（即雙黃線），而黃經所騎
    乘之上開重型機車，則係向左側傾倒在青雲路南往北方向與
    臺七十六線南岸道路西往東方向之交岔路口處；卷附道路交
    通事故現場圖（相字卷第十頁）所繪製之相對位置，顯與現
    場照片所示不符，不可採取。倘若被告於車禍發生之前，確
    已注意車前狀況，並發現黃經騎乘上開重型機車自青雲路
    北往南方向行駛而來，隨即煞停，欲讓黃經所騎乘之上開
    重型機車通過，何以被告所駕駛之上開營業小客車竟煞停而
    橫跨在青雲路北往南方向車道上，反而完全阻擋黃經所騎
    乘上開重型機車之行進方向？況且，果若被告所駕駛之上開
    營業小客車完全煞停後，黃經所騎乘之上開重型機車始自
    左側即青雲路北往南方向行駛而來，黃經所騎乘上開重型
    機車縱使閃避不及，亦應直接與被告所駕駛上開營業小客車
    之左側車身發生碰撞，何以黃經所騎乘上開重型機車之右
    側排氣管處，竟直接與被告所駕駛上開營業小客車之前方保
    險桿車牌處發生碰撞？再參酌被告於警詢僅供承：伊以正常
    速度通過路口，伊看到綠燈直直走，對方超過紅燈，結果就
    撞到等語，此有警詢筆錄（相字卷第五頁）、本院勘驗筆錄
    （本院卷第二七頁）可佐，被告於警詢時，始終未曾敘及於
    車禍發生之前，即已煞停，準備讓黃經所騎乘上開機車通
    過交岔路口之情事。況且，被告於本院審理時復自承：「當
    時我的手機響，我想反正還有二十幾秒，我不想接聽手機，
    所以我就停在路口關手機。」等語（本院卷第五一頁）。益
    徵被告於前開時地駕駛上開營業小客車，確因行動電話鈴響
    ，而疏未注意車前狀況，即貿然通過上開交岔路口，致煞避
    不及，其所駕駛上開營業小客車之前方保險桿車牌處，因而
    撞擊黃經所騎乘上開重型機車之右側排氣管處甚明。被告
    辯稱：伊有注意車前狀況，且車禍發生當時，伊所駕駛的車
    子已經停止行駛，準備讓黃經的機車過去，是黃經騎機
    車不穩，才擦撞到伊所駕駛的車子云云，顯係事後卸責之詞
    ，不足採信。按汽車行駛時，駕駛人應注意車前狀況及兩車
    併行之間隔，並隨時採取必要之安全措施，道路交通安全規
    則第九十四條第三項定有明文。被告駕駛汽車，自應注意上
    述道路交通安全規則之規定，又依附卷之交通事故調查報告
    表(一)、(二)（相字卷第十一、十二頁）所載，本件車禍發生時
    ，天候晴、日間自然光線、柏油路面乾燥、無缺陷、無障礙
    物、視距良好等情況，被告並無不能注意之情事，竟疏未注
    意及此，即貿然通過上開交岔路口，而肇致車禍發生，顯已
    違反前揭規定，其有過失至明。
  (二)又黃經確因本件車禍致受有頭部外傷併顱骨骨折、蜘蛛膜
    下腔出血、腦室內出血、左側硬腦膜下腔出血之傷害，經送
    醫急救後，仍於九十五年七月二十日下午一時三十分許，不
    治死亡，並經臺灣彰化地方法院檢察署檢察官督同檢驗員相
    驗屬實，此有童綜合醫院病歷摘要（相字卷第九頁）、勘驗
    筆錄（相字卷第二三頁）、相驗屍體證明書（相字卷第二三
    之一頁）各一紙、法醫驗斷書一份（相字卷第二六至三○頁
    ）在卷可稽，被告之過失行為既係造成黃經死亡之直接原
    因，二者間即具有相當因果關係，亦堪認定。
  (三)被告另辯稱：車禍發生當時，是黃經闖紅燈云云。本件車
    禍地點即臺七十六線南岸道路與青雲路交岔路口，雖裝設有
    路口監視器，然經本院勘驗監視器錄影光碟之結果，其中，
    臺七十六線南岸道路西往東方向之監視器拍攝位置，係上開
    交岔路口後方之臺七十六線南岸道路西往東外側車道，另青
    雲路北往南方向之監視器拍攝位置，則係上開交岔路口後方
    之青雲路南往北車道及青雲路北往南部分車道，此有勘驗筆
    錄（本院卷第二八頁）在卷可考，均未直接拍攝本件車禍之
    交岔路口，無法作為本件車禍判斷之依據。而證人張誌東於
    偵訊時雖先後證稱：「我的方向是綠燈，我當時要直行過去
    ，就看到一臺計程車衝出來撞到機車，當時只聽到碰一聲，
    我還沒有通過，不知道機車是要走什麼方向，只知道計程車
    要走的方向衝過來是紅燈。」（偵字卷第三○頁）、「我認
    為是被告闖紅燈，因為我騎腳踏車的方向是往前直行，是綠
    燈。」等語（調偵字卷第十頁）；然證人張誌東於偵訊時另
    證稱：「我當天要騎腳踏車去載我同學，聽到碰一聲，我以
    為是闖紅燈。」（偵字卷第三○頁）、「車禍是在另一條路
    上發生的。」等語（調偵字第十頁），再參酌卷附之現場照
    片（相字卷第十三頁），可知證人張誌東於本件車禍發生當
    時，係騎乘腳踏車沿青雲路由北往南方向行駛，甫行至本件
    車禍交岔路口之前一個路口即臺七十六線北岸道路與青雲路
    交岔路口，且係於本件車禍發生之後，始抬頭注意該交岔路
    口之交通號誌。再者，臺七十六線北岸與沿海路、青雲路，
    以及臺七十六線南岸與沿海路、員鹿路等四處路口之交通號
    誌設施，係為獨立控制運作，並非統一系統聯控，此有彰化
    縣警察局九十六年四月二日彰警交字第○九六○○一七二九
    ○號函一紙（本院卷第六○頁）在卷可考，則證人張誌東以
    其於本件車禍發生之後，在臺七十六線北岸道路與青雲路交
    岔路口所見之交通號誌，推測本件車禍發生當時，臺七十六
    線南岸道路亦為紅燈，並進而認為係被告闖紅燈一節，當屬
    證人張誌東個人推測之詞，依刑事訴訟法第一百六十條規定
    ，即不得作為證據。此外，復無其他證據足資佐證本件車禍
    發生當時，臺七十六線南岸道路與青雲路交岔路口之交通號
    誌情況，則被告或黃經究係何人闖紅燈，顯無從認定。惟
    黃經縱有被告所辯之闖紅燈違規行為，而黃經騎乘上開
    重型機車，疏未注意車前狀況，即貿然通過上開交岔路口，
    致煞避不及，其所騎乘之上開重型機車右側排氣管處，因而
    與被告所駕駛之上開營業小客車前方保險桿車牌處發生碰撞
    ，雖亦違反道路交通安全規則第九十四條第三項規定，而同
    有過失，然此仍無解於被告上開過失責任之認定。
  (四)此外，復有道路交通事故現場圖（相字卷第十頁）、道路交
    通事故調查報告表(一)、(二)（相字卷第十一、十二頁）各一紙
    、現場照片十幀（相字卷第十三至十七頁）、相驗照片六幀
    （偵字卷第五至七頁）、證號查詢汽車駕駛人資料一紙（本
    院卷第十二頁）、交通部公路總局臺中區監理所彰化監理站
    九十六年三月七日中監彰字第○九六○○○四八四○號函及
    隨函檢附之駕照基本資料各一紙（本院卷第二二、二四頁）
    在卷可參，本件事證明確，被告業務過失致人於死之犯行，
    應堪認定。
三、本件被告平日以駕駛計程車為業，為從事駕駛業務之人，其
    因業務上之過失肇致車禍，因而致被害人死亡，核被告所為
    ，係犯刑法第二百七十六條第二項之業務過失致人於死罪。
    又被告於肇事後，在未被有偵查犯罪職權之機關或公務員發
    覺前，即親自撥打電話報警，並報明其為肇事人，而自首接
    受裁判，此有彰化縣警察局道路交通事故肇事人自首情形紀
    錄表一紙（相字卷第二一頁）在卷可證，其對於未發覺之罪
    自首而接受裁判，爰依刑法第六十二條前段規定，減輕其刑
    。爰審酌被告因業務過失致被害人死亡，所生危害非輕，且
    迄今猶未與被害人家屬達成和解，復未能坦承犯行，犯後態
    度不佳，然考量被告並無前科，素行尚佳，而本件車禍之發
    生，被害人亦與有過失等一切情況，量處如主文所示之刑。
    又中華民國九十六年罪犯減刑條例業於九十六年七月四日公
    布，並於同月十六日施行，依該條例第二條規定，犯罪在九
    十六年四月二十四日以前者，除本條例另有規定外，應予以
    減刑，本件被告之犯罪時間為九十五年七月二十日，且被告
    所犯刑法第二百七十六條第二項之業務過失致人於死罪，非
    屬該條例第三條所列舉不予減刑之罪，爰依中華民國九十六
    年罪犯減刑條例第二條第一項第三款、第七條、第九條規定
    ，減其宣告刑二分之一，併諭知易科罰金之折算標準。
據上論斷，應依刑事訴訟法第二百九十九條第一項前段，刑法第
二百七十六條第二項、第六十二條前段、第四十一條第一項前段
，刑法施行法第一條之一第一項、第二項前段，中華民國九十六
年罪犯減刑條例第二條第一項第三款、第七條、第九條，判決如
主文。
本案經檢察官陳茂亭到庭執行職務。
中　　華　　民　　國　　96　　年　　8 　　月　　24　　日
              刑事第六庭  審判長法  官  王義閔
                                法  官  林欣苑
                                法  官  鄭舜元
以上正本證明與原本無異。
如不服本判決，應於判決送達後10日內，向本院提出上訴書狀，
上訴書狀應「敘述具體上訴理由」，並按他造當事人之人數附繕
本。「切勿逕送上級法院」。
告訴人或被害人對於判決如有不服具備理由請求檢察官上訴者，
其上訴期間之計算係以檢察官收受判決正本之日期為準。
中　　華　　民　　國　　96　　年　　8 　　月　　29　　日
                                書記官  呂雅惠
附錄：論罪科刑法條：
中華民國刑法第276條
因過失致人於死者，處2年以下有期徒刑、拘役或2,000元以下罰
金。
從事業務之人，因業務上之過失犯前項之罪者，處5年以下有期
徒刑或拘役，得併科3,000元以下罰金。
